臺灣臺中地方法院刑事判決　　　　　　　 96年度易字第839號
公　訴　人　臺灣臺中地方法院檢察署檢察官
被　　　告　甲○○
　　　　　　　　　　號
上列被告因詐欺案件，經檢察官提起公訴（95年度偵字第19407
號），被告於本院準備程序中為認罪之陳述，經本院合議庭評議
後，裁定由受命法官獨任改行簡式審判程序，本院判決如下：
    主     文
甲○○意圖為自己不法之所有，以詐術使人將本人之物交付，處
有期徒刑參月，如易科罰金，以銀元參佰元即新臺幣玖佰元折算
壹日。
    犯罪事實
一、甲○○於民國94年10月間，以新臺幣（下同）35萬元之價格
    向成隆車行購買車號9S-3699號小客車，並於94年10月21日
    交車。甲○○並持該車於94年10月5日以動產擔保交易法動
    產抵押之方式，向華南商業銀行股份有限公司（下稱華南銀
    行）申請辦理貸款，華南銀行並於94年10月15日派黃呈堯與
    甲○○辦理對保，同意甲○○借貸31萬元，甲○○為動產擔
    保交易之債務人，雙方簽定貸款暨動產抵押契約書，且約定
    自94年10月26日起至104年10月26日止，清償方式自94年10
    月20日起迄98年10月20日，每月20日攤還一次，每次償還
    8946元，在貸款未清償之前，非經華南銀行書面同意，不得
    將抵押車輛轉讓、出租、出售、抵押或為其他處分。詎甲○
    ○貸得上開款項後，竟意圖為自己不法之所有及利益，明知
    華南銀行人員因作業程序，於數日後始持動產抵押設定登記
    申請書、動產抵押契約書、汽車新領牌照登記書，向彰化監
    理站辦理動產抵押權設定（實際辦理設定日係94年10月26日
    ），而於94年10月25日，持該小客車、行照至臺中市○○路
    ○段246號裕豐當舖典當，向業者乙○○詐稱該小客車未設定
    動產抵押，並由乙○○在當票背面書立「本車無任何欠稅、
    違章、動產擔保及任何糾紛問題，如有不實願負民事及刑事
    一切法律上的責任」之字句後按捺指印，致乙○○陷於錯誤
    ，而同意典當該小客車且交付15萬元予甲○○，嗣於95年4
    月間，因上開小客車逾期流當，乙○○至監理站辦理流當過
    戶手續，得知有抵押權設定情事，無法辦理小客車所有權移
    轉登記，始知上情，且甲○○取得華南銀行所貸之款項後，
    因未依約繳款且延遲30日以上，致華南銀行將債權讓與寶榮
    國際資融股份有限公司 (以下簡稱寶榮公司)，債權受讓人
    寶榮公司，亦因上開小客車仍在乙○○占有中而受有損害。
二、案經乙○○訴由臺灣臺中地方法院檢察署檢察官偵查起訴。
    理     由
一、上開犯罪事實，業據被告甲○○於本院準備程序及審理時坦
    承不諱，核與告訴人乙○○分別於偵查中及本院審理時指訴
    之情節相符，並有被告國民身分證、汽車行車執照、當票、
    存證信函、動產擔保交易動產抵押設定登記申請書、貸款暨
    動產抵押契約書、購車貸款申請書、動產擔保交易動產抵押
    設定債權讓與變更登記申請書、動產擔保交易 (動產抵押)
    移轉契約書、汽車新領牌照登記書、監13汽 (機)車過戶登
    記各1份在卷可稽，足徵被告自白與事實相符，本件事證明
    確，被告犯行堪以認定，應依法論科。
二、被告行為後，刑法於94年2月2日修正公布，並自95年7月1日
    起施行。按行為後法律有變更者，適用行為時之法律；但行
    為後之法律有利於行為人者，適用最有利於行為人之法律，
    刑法第2條第1項定有明文。茲就上述刑法修正施行後，與本
    案適用有關之條文，比較說明如下：
(一)法定刑中罰金刑部分：
    刑法第33條第5款業經修正公布，修正後刑法第33條第5款規
    定「罰金：新臺幣一千元以上，以百元計算之」，與修正前
    刑法第三十三條第五款規定「罰金：（銀元）一元以上」不
    同。比較新舊法結果，以修正前即行為時法較有利於被告，
    故依刑法第2條第1項前段規定，本案關於刑法第339條詐欺
    取財罪及動產擔保交易法第38條之法定刑罰金部分，其罰金
    之下限即最低額度自應適用行為時之法律即修正前刑法第33
    條第5款規定決定其罰金部分之法定刑，對被告較為有利。
(二)被告於本件犯罪時之刑法第41條第1項前段規定：「犯最重
    本刑為五年以下有期徒刑以下之刑之罪，而受六個月以下有
    期徒刑或拘役之宣告，因身體、教育、職業、家庭之關係或
    其他正當事由，執行顯有困難者，得以一元以上三元以下折
    算一日，易科罰金。」又被告行為時之易科罰金折算標準，
    修正前罰金罰鍰提高標準條例第2條前段（現已刪除）規定
    ，就其原定數額提高為一百倍折算一日，則本件被告行為時
    之易科罰金折算標準，應以銀元三百元折算一日，經折算為
    新臺幣後，應以新臺幣九百元折算為一日。惟95年7月1日修
    正公布施行之刑法第41條第1項前段則規定：「犯最重本刑
    為五年以下有期徒刑以下之刑之罪，而受六個月以下有期徒
    刑或拘役之宣告者，得以新臺幣一千元、二千元或三千元折
    算一日，易科罰金。」比較修正前後之易科罰金折算標準，
    以95年7月1日修正公布施行前之規定，較有利於被告，則應
    依刑法第2條第1項前段，適用修正前刑法第41條第1項前段
    規定，定其折算標準。
(三)綜合上述各條文修正前、後之比較，及修正後刑法第2條第1
    項前段、後段規定之「從舊、從輕」原則，被告自應適用其
    行為時之法律，即修正前刑法之相關規定及修正前罰金罰鍰
    提高標準條例第2條規定，予以論處。
三、核被告所為，係犯刑法第339條第1項詐欺取財罪及動產擔保
    交易法第38條之動產擔保交易之債務人，意圖不法之利益，
    將標的物出質，致生損害於債權人之罪。又被告行為後，修
    正後之刑法刪除第55條關於牽連犯之規定。本件被告所犯前
    開詐欺取財罪及動產擔保交易法犯罪2罪間，有方法、結果
    之牽連關係，依修正前即行為時之規定，應從一重之詐欺取
    財罪處斷，而依修正後之刑法既已刪除牽連犯之規定，則所
    犯上述各罪應依數罪併罰之規定分論併罰，比較新舊法之規
    定，修正後之規定並非較有利於被告，故應依修正前刑法第
    55條之規定，從一重之詐欺取財罪處斷。爰審酌被告素行、
    犯罪動機、目的、手段、所生之危害，及被告犯後雖坦承所
    犯並表達願與告訴人和解之意，態度尚佳，惟尚未與告訴人
    及寶榮公司達成和解等一切情狀，量處如主文所示之刑，並
    依修正前刑法第41條第1項前段及修正前罰金罰鍰提高標準
    條例第2條之規定，諭知易科罰金之折算標準，以資懲儆。
據上論斷，應依刑事訴訟法第273條之1第1項、第299條第1項前
段，動產擔保交易法第38條，刑法第11條前段、第2條第1項、第
339條第1項、修正前刑法第55條後段、第41條第1項前段，罰金
罰鍰提高標準條例第1條前段、修正前罰金罰鍰提高標準條例第2
條，現行法規所定貨幣單位折算新臺幣條例第2條，判決如主文
。
本案經檢察官劉邦繡到庭執行職務。
中　　華　　民　　國　　96　　年　　6 　　月　　25　　日
          　　　　　　臺灣臺中地方法院刑事第一庭
                                  法　官  楊曉惠
以上正本證明與原本無異。
如不服本判決，應於收受送達後10日內向本院提出上訴書狀（應
附繕本）。
  　　　　　　　　　　　　　　　　書記官  陳玲誼
中　　華　　民　　國　　96　　年　　6 　　月　　25　　日
附錄論罪科刑法條
刑法第339條：
意圖為自己或第三人不法之所有，以詐術使人將本人或第三人之
物交付者，處五年以下有期徒刑、拘役或科或併科1000元以下罰
金。
以前項方法得財產上不法之利益或使第三人得之者，亦同。
前二項之未遂犯罰之。
動產擔保交易法第38條
動產擔保交易之債務人，意圖不法之利益，將標的物遷移、出賣
、出質、移轉、抵押或為其他處分，致生損害於債權人者，處3
年以下有期徒刑、拘役或科或併科6000元以下之罰金。
